【裁判字號】    89,上重訴,23
【裁判日期】    891109
【裁判案由】    違反毒品危害防制條例等
【裁判全文】
臺灣高等法院高雄分院刑事判決          八十九年度上重訴字第二三號
    上  訴  人
    即  被  告  乙○○
    選任辯護人  周村來  律師
                周元培
右上訴人因違反毒品危害防制條例案件，不服臺灣高雄地方法院八十九年度重訴字第
二九號中華民國八十九年十一月九日第一審判決（起訴案號：臺灣高雄地方法院檢察
署八十八年度偵字第三０六六七、八十九年度偵字八五九號），提起上訴，本院判決
如左：
      主      文
上訴駁回。
      事      實
一、乙○○有違反台灣省內菸酒專賣暫行條例、妨害公務等前科（不構成累犯），明
    知未經行政院衛生署核准擅自輸入之藥品、非藥品許可證所有人及其授權者擅自
    輸入之藥品，均為禁藥，又ＦＥＮＦＬＵＲＡＭＩＮＥ、ＤＩＥＴＨＹＬＰＲＯ
    ＰＩＯＮ成分為安非他命類藥品，亦屬藥事法第二十二條第一款之禁藥，為禁止
    使用之藥品，業經行政院衛生署於六十九年十二月八日以衛署藥字第三０一一二
    四號公告在案，竟基於概括犯意，連續於：(一)、民國八十八年四、五月間，因其
    香港友人「何厚中」（年約六十歲）利用漁船走私方式擅自輸入如附表編號１至
    ４所示藥品禁藥一批至台灣地區無法售出，乃受何厚中之託，將之藏放在其高雄
    市○○區○○街一二二號五樓之一住處。(二)、同年七、八月間，「何厚中」之職
    員「方振雄」又利用漁船走私方式，擅自輸入如附表編號５所示藥品禁藥，乙○
    ○仍受託而將之藏放在前開鹽埕街處。
二、乙○○從事南北貨進口業務，因之在中國大陸認識年籍姓名不詳年約三十多歲綽
    號「小李」之男子，又因經營不善造成虧損而負債累累，乃思以不法手段獲取暴
    利，以解財務困境，竟明知安非他命為第二級毒品及管制進出口之物品，仍：(一)
    、與「小李」、年籍不詳年約三十多歲「劉標」（另案由檢察官偵辦中）之男子
    ，共同基於走私運輸安非他命進口之犯意聯絡，於八十八年八月二十五日自高雄
    小港國際機場搭機前往香港轉至大陸深圳與「小李」會合，約定由「小李」提供
    安非他命、乙○○負責挾帶私運進口、「劉標」負責在台灣向乙○○拿取安非他
    命，乙○○則可獲得私運每公斤安非他命新台幣（以下同）五萬元運輸費及一萬
    元保管費之報酬，乙○○先行於八十八年八月三十一日返台，相關裝櫃、報關出
    口運送至台灣之手續，則委由不知情之「何厚中」辦理，後「小李」在香港將安
    非他命三十六公斤交由「何厚中」裝櫃，於八十八年九月三日以伊迦貿易有限公
    司（乙○○為實際負責人）進口小麥粉名義，夾帶運輸進入高雄港，並委由不知
    情之盟昌報關行職員張振棠辦理報關手續，乙○○於領取該三十六公斤安非他命
    後，即將之藏放在前開鹽埕街處，「劉標」則多次前往拿取安非他命，並依前開
    約定以拿取安非他命之數量支付報酬予乙○○，迄八十九年一月一日止，「劉標
    」已拿取二十多公斤之安非他命，乙○○則獲得九十六萬元報酬（其中有五十多
    萬元扺充其積欠「小李」之債務）。(二)、乙○○復基於同前犯意，於八十八年十
    、十一月間，在高雄市某處與「劉標」協議後，於八十八年十二月十八日自高雄
    小港國際機場搭機前往香港，於同年月二十一日依「小李」之指示轉赴大陸廈門
    機場，經由不知情之饒彰（業經檢察官為不起訴處分）介紹，認識年籍姓名不詳
    三十多歲之「劉姓」台籍男子及「陳姓」中年男子，共同商談私運安非他命進入
    台灣之事宜，後約定以同前方式及代價，由「劉姓」男子於八十八年十二月二十
    四日晚間，在香港德輔道中某倉庫前，將標有「波特蘭特級生粉」字樣內裝各二
    十五公斤安非他命二袋及同樣包裝之馬鈴薯粉三袋交與乙○○，乙○○乃與其不
    知情之女婿張念先（亦經檢察官為不起訴處分）將之搬入倉庫中，乙○○則先於
    八十八年十二月二十五日返台，再委請不知情之「何厚中」代辦裝櫃、報關出口
    運送至台灣之手續，該五十公斤安非他命則於八十八年十二月二十八日以千巽貿
    易有限公司（負責人為乙○○）進口馬鈴薯粉名義，運輸進入高雄港。嗣於八十
    九年一月一日十時許、下午，為法務部調查局高雄縣調查站、警察專案小組人員
    分別在前開鹽埕街處、高雄港六十四號碼頭ＧＡＴＵ0000000號貨櫃查獲
    ，並扣得如附表所示禁藥一批、安非他命驗後淨重計六十五公斤六百五十點四公
    克（另包裝重二百三十公克）。
三、案經法務部調查局高雄縣調查站移送臺灣高雄地方法院檢察署檢察官偵查起訴。
      理      由
一、訊據上訴人即被告乙○○對於右開寄藏禁藥及非法走私運輸第二級毒品安非他命
    之事實，均坦承不諱，核與證人即被告女婿張念先於調查詀調查及檢察官偵查中
    證述曾在香港幫忙被告幫運馬鈴薯粉藏放倉庫及進口屬實，復有扣案如附表之禁
    藥及前揭安非他命足資佐證，且附表編號1.2.減肥藥，分別含有安非他命類禁藥
    ＦＥＮＦＬＵＲＡＭＩＮＥ、ＤＩＥＴＨＹＬＰＲＯＰＩＯＮ成分，附表編３、
    ４藥品為未經行政院衛生署核准擅自輸入之禁藥，此有卷附法務部調查局八十九
    年一月十一日檢驗通知書、行政院衛生署八十九年五月三十一日函附卷可按，又
    附表編號５藥品雖經行政院衛生署核發藥品許可證，惟由被告所供係由漁船走私
    帶入，顯與藥事法第三十九條第二項、藥事法施行細則第六條規定輸入藥品應由
    藥品許可證所有人及其授權者輸入不合，自亦屬擅自輸入之禁藥，而扣案之晶體
    （驗後淨重六十五公斤六百五十點四公克）為安非他命，亦有卷附法務部調查局
    八十九年一月十四日檢驗通知書在卷可憑，復有被告入出境紀錄查詢表在卷可考
    ，是其自白核與事實相符，自堪信為真實，則其於原審審理時否認有私運毒品之
    犯行，辯稱第一次夾帶進口時，伊不知是什麼東西，後來進到臺灣才知道是安非
    他命，第二次夾帶進口，伊以為是麻黃素云云，即不足採，被告罪證已甚明確，
    犯行洵堪認定。
二、按扣案如附表所示藥品均為禁藥，已如前述，又安非他命不僅為毒品危害防制條
    例第二條第一項第二款所稱之第二級毒品，亦係行政院依懲治走私條例第二條三
    項所公告之管制物品項目及其數額中甲項第四目所管制進出口物品。是核被告二
    次受「何厚中」、「方振雄」之託保管如附表所示藥品，均係犯藥事法第八十三
    條第一項明知為禁藥而寄藏罪；其自香港走私運輸安非他命進入中華民國境內，
    係犯毒品危害防制條例第四條第二項運輸第二級毒品罪、懲治走私條例第二條第
    一項私運管制物品進口罪。被告持有第二級毒品進而運輸，其持有之低度行為應
    為運輸之高度行為所吸收，不另論其持有第二級毒品罪。被告就第一次運輸第二
    級毒品進口行為與「小李」、「劉標」間，就第二次運輸第二級毒品進口行為與
    「小李」、「劉標」、「劉姓」男子、「陳姓」男子間，分別有犯意聯絡及行為
    分擔，均為共同正犯。被告二次利用不知情之「何厚中」代為裝櫃、報關運輸第
    二級毒品進口，為間接正犯。被告以一運送行為而觸犯運輸第二級毒品罪、私運
    管制物品進口罪，為想像競合犯，應從一重之運輸第二級毒品罪論處。又被告二
    次明知為禁藥而寄藏、二次運輸第二級毒品，均時間緊接，且分別犯同一構成要
    件之罪，顯均係基於概括犯意而為，均應依連續犯之規定論以一罪。被告所犯前
    開明知為禁藥而寄藏罪、運輸第二級毒品罪二罪，犯意各別，行為互異，罪名亦
    殊，應予分論併罰，公訴人雖未就被告於八十八年四、五月間受寄藏匿如附表編
    號３、４所示藥品，於同年七、八月間受寄藏匿如附表編號５所示藥品之犯行提
    起公訴，惟因與已提起公訴部分為相同之單一事實、或有連續犯之裁判上一罪關
    係，本院自得併予審理，附此說明。原審因而適用藥事法第八十三條第一項、毒
    品危害防制條例第四條第二項、第十九條第一項、懲治走私條例第二條第一項、
    刑法第十一條前段、第二十八條、第五十六條、第五十五條、第四十二條第三項
    、第三十七條第一項、第五十一條第四款、現行法規所定貨幣單位折算新台幣條
    例第二條，爰審酌被告代為保管之禁藥高達近七百公斤，運輸進口之第二級毒品
    數量亦達八十六公斤（市值約二千多萬元），且純度甚高（扣案安非他命純度高
    達百分之八十七．五九，此有前開法務部調查局檢驗通知書在卷可參），助長禁
    藥、毒品之氾濫，危害國人健康及社會風氣至鉅，情節非輕，應予重罰，惟犯後
    坦承部分犯行，態度尚稱甲好，及其犯罪之動機、目的、手段等一切情狀，就其
    所犯明知禁藥而寄藏部分判處有期徒刑三年六月，就運輸第二級毒品罪部分判處
    無期徒刑之最高刑，併科新台幣六百萬元罰金，並就罰金部分諭知易服勞役之折
    算標準，又應依刑法第三十七條第一項宣告褫奪公權終身。因前開二罪其中一罪
    已宣告無期徒刑，明自不再執行他刑，但罰金、褫奪公權部分則併執行之。
    未扣案之被告運輸第二級毒品所得九十六萬元，則依毒品危害防制條例第十九條
    第一項宣告沒收，如全部或一部不能沒收時，以其財產抵償之。扣案如附表所示
    藥品及被告私運進口之安非他命，業經財政部高雄關稅局為沒入之處分，此有該
    局八十九年七月七日關緝字第八九０六０六五九號函，及八九年第０一二三號、
    第０００三號處分書二紙在卷可佐，明不重覆宣告沒收，原審認事用法皆無不
    合，雖被告於被調查員搜索時，即主動配合，帶調查員起出物，固據調查員黃
    慶霖證述屬實，且審理中頗具悔悟，態度甲好，然被告輸入之毒品數量甚多，價
    值亦鉅，本院斟酌再三，仍認原審之量刑尚稱允當，是被告上訴指摘原判決不當
    ，非有理由，應予駁回。
據上論結，應依刑事訴訟法第三百六十八條，判決如主文。
本案經檢察官劉翼謀到庭執行職務。
中    華    民    國      九十      年       一       月     十六   日
                              臺灣高等法院高雄分院刑事第四庭
                                  審判長法官  莊  鎮
                                        法官  陳啟造
                                        法官  陳吉雄
右正本證明與原本無異。
如不服本判決，應於判決送達後十日內向本院提出上訴狀，其未述理由者並應於提
出上訴狀後十日內向本院補提理由書（應附繕本)。
                                      書記官  沈有進
中    華    民    國      九十      年       一       月     十八   日
附錄：本判決論罪科刑法條：
毒品危害防制條例第四條第二項
製造、運輸、販賣第二級毒品者，處無期徒刑或七年以上有期徒刑，得併科新臺幣七
百萬元以下罰金。
懲治走私條例第二條第一項
私運管制物品進口、出口逾公告數額者，處七年以下有期徒刑，得併科新臺幣二十萬
元以下罰金。
藥事法第八十三條第一項
明知為偽藥或禁藥，而販賣、供應、調劑、運送、寄藏、牙保、轉讓或意圖販賣而陳
列者，處五年以下有期徒刑，得併科新臺幣十萬元以下罰金。
                                                           Ｊ


司法院資訊處製作；財團法人民間司法改革基金會備份。
